臺灣桃園地方法院交通事件裁定　　　　　　　　　九十三年度交聲字第三一號
　　異　議　人
　　即受處分人　甲○○
右列受處分人因違反道路交通管理處罰條例事件，對於交通部公路總局新竹區監理所
中壢監理站九十三年一月八日壢監裁字第裁五三－Ｄ九Ａ二八八九四０號裁決書所為
處分不服，聲明異議，本院裁定如左：
        主  文
原處分撤銷。
        理  由
一、異議人於民國九十二年三月二十七日十六時二十四分許，駕駛車牌號碼ＪＮ七－
    五八三號重型機車行經桃園縣平鎮市○○路與振興路口處，因闖越紅燈影響行車
    安全，違反道路交通管理處罰條例第五十三條第一項規定，經桃園縣警察局交通
    隊平鎮分隊員警攔停稽查，當場開立桃警局交字第Ｄ九Ａ二八八九四０號舉發違
    反道路交通管理事件通知單，移送原處分機關，原處分機關以異議人違規事實明
    確，且逾期未到案，依道路交通管理處罰條例第三十三條第一項之規定，而於九
    十三年一月八日以壢監裁字第裁五三－Ｄ九Ａ二八八九四０號裁決書逕行裁決處
    異議人罰鍰新台幣四千五百元。
二、異議意旨略以：伊確有於九十二年三月二十七日違規闖越紅燈，接受交通安全處
    以罰款本無異議，惟當時攔檢之警員係躲在隱蔽處取締，其行徑已侵犯人性尊嚴
    ，伊以口頭拒簽後，要求員警將舉發單郵寄至伊處所，員警未寄發。伊無罰單不
    知如何繳交罰款，請准予以原舉發金額繳交云云。
三、按道路交通管理處罰條例第五十三條規定：汽車駕駛人，行經有燈光號誌管制之
    交岔路口闖紅燈者，處新臺幣一千八百元以上五千四百元以下罰鍰，其罰鍰之數
    額既有不同，足見裁決機關應依不同之狀況而為適當之裁罰。而對於何種情形應
    為何程度之裁罰，主管機關對此訂有違反道路交通管理事件統一裁罰基準及處理
    細則，以為處分機關據以裁罰之標準。依該裁罰基準表所示，其違反道路交通管
    理處罰條例第五十三條規定之統一裁罰基準分為：期限內繳納或到案聽候裁決
    者，處罰鍰二千七百元，案期限十五日內，繳納罰鍰或到案聽候裁決者，處罰
    鍰三千六百元，逾越應到案期限十五日以上三十日以內，繳納罰鍰或到案聽候
    裁決者，處罰鍰四千五百元，逾越應到案期限三十日以上繳納罰鍰或逕行裁決
    者，處罰鍰五千四百元。裁決機關應依上開基準表所列之情形，分別不同之狀況
    而裁處罰鍰，並非全然皆裁處數額相同之罰鍰。另按違反道路交通管理事件統一
    裁罰基準及處理細則第四十八條第一項規定：違反道路交通管理事件，行為人認
    為舉發之事實與違規情形相符者，得於接獲通知單後，親自或委託他人持該通知
    單，不經裁決向指定之處所，逕依裁罰基準執行並繳納罰鍰結案。行為人於違規
    後，既得持通知單向指定處所逕行繳納罰鍰，且其繳納之罰鍰復有輕重之分，故
    該違規通知單之送達或交付於違規人之權益即形重要。為保障違規人免於受最重
    之處罰，故於行為人違規後，舉發單位即應將違規通知單送達或交付與違規人，
    俾違規人得以持該通知單向指定之處所，於限期限內自動繳納罰鍰或到案聽候裁
    決，而得以法定最低罰鍰數額結案。
四、經查，異議人於前開時、地違規闖越紅燈事實，為異議人所自認，且有舉發違反
    道路交通管理事件通知單一紙在卷可稽，異議人確有違規情事一節，應堪認定。
    惟異議人以其未收受舉發單，故不知如何繳交罰款等語抗辯。經查，證人即舉發
    本件違規事件之員警莊凱雯於本院審理時證稱，異議人當時拒絕簽名，故沒有將
    舉發單交付予異議人，伊後來將舉發單交予分局六組，由分局寄送，至於分局有
    無將舉發單寄送予異議人，伊則不知等語。又該桃警局交字第Ｄ九Ａ二八八九四
    ０號舉發違反道路交通管理事件通知單僅移送中壢監理站裁處，並未另行寄送予
    異議人一節，亦有桃園縣政府警察局桃警交字第０九三００五六四三四號函在卷
    可稽，故異議人所稱未收受舉發通知單一節，即屬非虛。然舉發機關是否因違規
    人之拒絕簽收即免除通知違規人之義務，仍非無疑。按依內政部警政署於八十七
    年六月十一日曾以八七警署交字第四八九八五號函：違反道路交通管理事件，違
    規人當場拒絕簽收通知單，執勤員警未記明其事由，多僅註記「拒收」或「拒簽
    收」，而未告知應到案日期、處所、違規事實及違反法條，致違規人不知應到案
    日期、處所、繳納期限等。應到案處所、日期如舉發當場未告知違規人時，違規
    人確屬無從知悉處罰內容並依限期到案。遇有拒簽情形時，應告知其應到案日期
    、處所、繳納期限等事項，並於通知單「移送聯」記明上述事由已告知情形，以
    保障違規人權益，並利裁罰人員參考。雖證人莊凱雯於本院審理時證稱，伊有告
    知異議人應到案之時間、處所等，僅未將告知之情形記載於舉發單上等語，然為
    異議人所否認。蓋內政部警政署既以函知各舉發單位，於遇有違規人拒簽情形時
    ，應告知其應到案日期、處所、繳納期限等事項，並須於通知單「移送聯」記明
    已告知上述事由之情形，則果舉發單位確有告知違規人前開事項，當會於舉發單
    上明確記載，以杜絕爭議，然觀諸本件舉發單，僅於舉發單位欄上記載「拒簽」
    等字樣，並無其他告知違規人到案時、地及繳納期限之標記，而證人復無法舉出
    業已告知前開情事之證據，自難認舉發員警業已告知本件異議人應到案之時間、
    地點及繳納期限。是本件之舉發通知單既未經送達於異議人，且舉發之員警復未
    依上開函示告知異議人以應到案之日期、處所、繳納期限，致異議人未能依違反
    道路交通管理事件統一裁罰基準及處理細則第四十八條第一項規定，於期限內繳
    納或到案聽候裁決，於異議人之權益非無影響。如異議人收受舉發通知單後於期
    限內繳納或到案聽候裁決者，依該裁罰基準表所示其處罰之數額為新臺幣二千七
    百元，而非新臺幣四千五百元。原處分機關應責令舉發機關將舉發通知單送達予
    違規人後，再依上開裁罰基準表所列之情形分別裁罰，方為適當。本件原處分機
    關於異議人未受通知其應到案日期、處所、繳納期限前，即裁決異議人新臺幣四
    千五百元之處罰，其所為處分即有不當，異議人聲明異議，非無理由。原處分既
    有不當，即應由本院將原處分撤銷。
六、關於異議人因本件違規所應處罰之數額，因尚須於異議人收受通知單後，視其是
    否依裁罰基準表所示各情形即：期限內繳納或刑案聽候裁決者，案期限十五
    日內，繳納罰鍰或到案聽候裁決者，逾越應到案期限十五日以上三十日以內，
    繳納罰鍰或到案聽候裁決者，逾越應到案期限三十日以上繳納罰鍰或逕行裁決
    者，而作不同之處罰，故本件仍應由原處分機關於送達違規通知單後，再視異議
    人是否於期限內繳納等各情形處理，本院尚不得逕為裁定處罰，併此敘明。
據上論斷，應依道路交通案件處理辦法第二十條，裁定如主文。
中      華      民      國    九十三    年      六      月      八      日
                                臺灣桃園地方法院交通法庭
                                    法  官  何燕蓉
右正本證明與原本無異。
如不服本裁定，應於送達後五日內，向本院提出抗告狀。
                                    書記官  李雅怡
中      華      民      國    九十三    年      六      月      八      日
